臺灣高等法院刑事裁定　　　　　　　　　　　　　　九十一年度毒抗字第五七四號
　　抗　告　人　臺灣板橋地方法院檢察署檢察官
　　即 聲請 人
　　被　　　告　甲○○
右抗告人因被告違反毒品危害防制條例案件，不服臺灣板橋地方法院九十一年度毒聲
更字第一七號，中華民國九十一年八月三十日第一審裁定（聲請案號：臺灣板橋地方
法院檢察署九十一年度聲觀字第七四七號；偵查案號：臺灣板橋地方法院檢察署九十
一年度毒偵字第一四八二號），提起抗告，本院裁定如左：
    主      文
原裁定撤銷，發回臺灣板橋地方法院。
    理      由
一、本件檢察官聲請意旨略以：被告甲○○前因施用第二級毒品案件，經觀察、勒戒
    後，認無繼續施用毒品之傾向，業經臺灣板橋地方法院檢察署檢察官於民國八十
    八年六月二十五日，以八十八年度偵字第一四一五三號為不起訴處分確定。詎被
    告復於九十年七月一日上午十時三十分許為警採尿前七十二小時內之某時，在不
    詳地點施用第二級毒品ＭＤＭＡ一次，嗣為警於同日四時三十分許，在臺北縣中
    和市○○路七十九號二樓（ＨＯＵＳＥＰＵＢ）查獲。訊據被告雖否認施用毒品
    之犯行，惟查被告經警採集尿液送檢驗呈毒品ＭＤＭＡ反應，有昭信科技顧問股
    份有限公司九十年八月九日出具之二級管制藥品ＭＤＭＡ檢驗報告附卷可稽，並
    有不起訴處分書及刑案資料查註紀錄表在卷可參。被告於五年內再犯毒品危害防
    制條例第十條第二項之施用第二級毒品罪，依同條例第二十條第一項及觀察勒戒
    處分執行條例第三條第一項之規定，聲請裁定將被告送觀察勒戒處所觀察、勒戒
    。
二、原審法院經調查後，以：訊據被告甲○○固坦承於九十年七月一日凌晨四時三十
    分許，在臺北縣中和市○○路七十九號二樓（ＨＯＵＳＥＰＵＢ）為警臨檢時在
    場，惟堅決否認有故意施用毒品ＭＤＭＡ之犯行，辯稱：伊係於不知情之情況下
    ，誤飲他人加入毒品ＭＤＭＡ之飲料等語；而被告為警查獲後所採集之尿液檢體
    經送檢驗，結果呈現第二級毒品ＭＤＭＡ之陽性反應，有昭信科技顧問股份有限
    公司於九十年八月九日出具之「二級管制藥品ＭＤＭＡ檢驗報告」一紙附卷（見
    九十一年度毒偵字第一四八二號卷第七頁）可稽，是被告於採尿前七十二小時內
    確有施用第二級毒品ＭＤＭＡ之一事固堪認定，惟本件應加探究者厥係被告所辯
    並非「故意」施用第二級毒品ＭＤＭＡ一節是否足以採信？經查：(一)被告於警訊
    時即矢口否認有施用毒品之犯行，嗣於檢察官偵查中亦否認有故意施用ＭＤＭＡ
    一事，且提及可能誤飲他人摻入毒品之飲料，此事並有友人可作證等語（見九十
    一年度毒偵字第一四八二號卷第三頁、第二十一頁及原審九十一年八月七日就該
    偵訊錄音帶所為之勘驗筆錄）；而於檢察官向原審聲請觀察勒戒後之九十一年五
    月二十一日（臺灣板橋地方法院檢察署收狀日），被告確曾具狀請求傳訊證人江
    文德、張承義，此亦有「刑事聲請調查證據狀」附卷足稽。(二)又證人張承義於原
    審到庭結證稱「（九十年七月一日凌晨有無到中和市○○路的一家ＰＵＢ？）有
    ，我和江文德、甲○○及江文德的朋友一起去，我和江文德約在板橋愛買附近，
    被告在那裡開車載我們，其他人是在ＰＵＢ前面集合。」、「（在裡面喝什麼飲
    料？）臺灣啤酒、飲料。」、「（有無被警察帶走？）沒有，因為被告喝醉酒，
    我和江文德下去開車。被告被警察帶走，我知道，因為我們在樓下等的時候警察
    有來臨檢。」、「（為何被告尿液裡面有ＭＤＭＡ的陽性反應？）他在不知情狀
    況下，因為當時我有看到。」、「（經過情形如何？）當時我看到後來又進來的
    阿德的朋友，問我們要不要吃搖頭丸，我們說不要，在被告去上廁所時，阿德的
    朋友要捉弄被告，就把搖頭丸丟進被告的飲料裡面，我正要阻止時，被告就喝了
    。」、「（丟了幾顆？）一顆，我有看到他拿筷子攪一攪，江文德也有看到。」
    、「（為何沒有阻擋？）我要阻擋時被告就喝了，他喝的時候捉弄的人還在場，
    因為被告一回來，其他人就找他喝酒。」、「（是誰捉弄他？）阿德的朋友，不
    知道姓名，因為當天才認識的。」；另證人江文德亦於原審到庭結證稱：「（九
    十年七月一日凌晨是否有到中和市○○路七十九號二樓的ＰＵＢ？）有，我們是
    六個人去的，被告開車載我去的，我和張承義是在板橋豫章工商後面的公園上被
    告的車的，豫章工商是在愛買附近，其他人是在ＰＵＢ見面。」、「（為何沒有
    被警察帶走？）當時我喝的比較少，我就和張承義去牽車，當我們去牽車時，警
    察就臨檢了，所以我們沒有在ＰＵＢ裡面。」、「（當時有人吃搖頭丸嗎？）有
    ，我的朋友的其他朋友有吃。」、「（為何被告的尿液裡面有ＭＤＭＡ的陽性反
    應？）在我們進去沒多久，我的朋友小陳的其他朋友有進來，小陳拿出搖頭丸問
    我們要不要吃，我們說不要，後來被告去上廁所，小陳的朋友就要捉弄被告，把
    一顆搖頭丸丟進他裝酒的杯子裡面，被告上完廁所回來，小陳的朋友就找他喝酒
    ，其他人就阻擋我們不要讓他知道。」、「（是誰捉弄被告？）小陳及他的朋友
    ，小陳也是我的朋友，我不知道小陳的真實姓名，把搖頭丸放進被告飲料的男子
    他年紀跟我差不多，我忘記他有沒有戴眼鏡。」、「（是誰把搖頭丸放進飲料中
    ？）是小陳的朋友。」、「（你事後有跟被告講這件事嗎？）有，約過了幾天我
    跟他碰面時說的，是在哪裡碰面的忘記了，因為他是我朋友所以我跟他說這件事
    情。」，上開證述均核與被告所辯相符。因認被告並非故意施用第二級毒品ＭＡ
    ＭＤ，而為檢察官聲請駁回之諭知。
三、按證據之證明力，固屬法院判斷之自由，要必先有相當之調查，始有自由判斷之
    可言，且採為判決資料之證據，必須與認定事實相適合，故與待證事實不生關連
    之證據，即不足為自由判斷之依據。經查：
    (一)被告於九十年七月一日凌晨四時三十分許，在臺北縣中和市○○路七九號二樓
      為警盤查後，於同日上午九時二十分經員警採集其尿液送鑑定結果，其內含有
      第二級毒品ＭＤＭＡ反應，有警訊筆錄及二級管制藥品ＭＤＭＡ檢驗報告影本
      在卷可稽。
    (二)被告嗣於九十一年五月九日檢察事務官詢問時辯稱「（為警採集之尿液，經檢
      驗有ＭＤＭＡ反應，有何意見）可能不小心喝到摻加ＭＤＭＡ之啤酒。」、「
      （有何其他證據待查）可能是朋友在飲料上加入ＭＤＭＡ。」（偵查卷影本第
      六頁），並於原審供稱「當時我是在不知情況下才會吃那個東西。」、「（你
      幾點去那裡的）十點多，我們是六個人去的，但我只認識江文德、張承義，我
      們是約在板橋愛買附近，我開車載他們二個，其他人是約在舞廳門口，我們就
      在舞廳包廂裡面喝酒，後來江文德的朋友又有進來，包廂裡面有十幾個人。」
      、「（你怎麼認為會是朋友在飲料裡面加入ＭＤＭＡ）是江文德跟我說的，是
      在幾天後我們在豫章高職裡面的公園打籃球時他跟我說的，因為我被警察帶走
      ，江文德、張承義沒有被帶走，因為當時我喝醉酒他們下去幫我牽車。打球時
      他問我有沒有事。」、「（江文德如何說）他說他的朋友在我飲料裡面動手腳
      ，他說是好玩。」（原審卷第十六、十七頁），且證人江文德於原審亦證稱「
      （你事後有跟被告講這件事嗎）有，約過了幾天我跟他碰面時說的，是在哪裡
      碰面的忘記了，因為他是我朋友所以我跟他說這件事情。」（原審卷第二一頁
      ），又經原審勘驗九十一年五月九日訊問筆錄之錄音帶結果，被告當時確向檢
      察事務官表示有朋友可幫渠證明有人惡作劇，固有勘驗筆錄在卷可憑（原審卷
      第三十、三一頁）。然依被告於原審時所為供述，渠在場時已目擊其他人施用
      搖頭丸，於他人邀彼施用時予以拒絕，其於當日為警帶回分局後業由員警採集
      尿液，對於尿液中有呈該藥物反應可能，自屬知之甚明，而於知悉誤飲遭他人
      摻入藥物之飲料後，若仍置若罔聞，核與事理自屬相悖；自有就被告於九十年
      八月九日即驗得ＭＤＭＡ陽性反應起至九十一年五月九日訊問止之期間內，被
      告有無向警察機關或檢察官陳明遭他人暗中投入藥物，再予調查之必要。
    (三)證人張承義雖於原審證稱「（為何被告尿液裡面有ＭＤＭＡ的陽性反應）他在
      不知情況下，因為當時我有看到。」、「（經過情形如何）當時我看到後來又
      進來的阿德的朋友，問我們要不要吃搖頭丸，我們說不要，在被告去上廁所時
      ，阿德的朋友要捉弄被告，就把搖頭丸丟進被告的飲料裡面，我正要阻止時，
      被告就喝了。」、「（丟了幾顆）一顆，我有看到他拿筷子攪一攪，江文德也
      有看到。」（原審卷第十八頁）、「（為何沒阻擋）我要阻擋時被告就喝了，
      他喝的時候捉弄的人還在場，因為被告一回來，其他人就找他喝酒。」、「（
      是誰捉弄他）阿德的朋友，不知道姓名，因為當天才認識的。」（原審卷第二
      十頁），且證人江文德於原審亦證稱「（當時有人吃搖頭丸嗎）有，我的朋友
      的其他朋友有吃。」、「（為何被告的尿液裡面有ＭＤＭＡ的陽性反應）在我
      們進去沒多久，我的朋友小陳的其他朋友有進來，小陳拿出搖頭丸問我們要不
      要吃，我們說不要，後來被告去上廁所，小陳的朋友就要捉弄被告，把一顆搖
      頭丸丟進他裝酒的杯子裡面，被告上完廁所回來，小陳的朋友就找他喝酒，其
      他人就阻擋我們不要讓他知道。」（原審卷第十九頁）、「（是誰捉弄被告）
      小陳及他的朋友，小陳也是我的朋友，我不知道小陳的真實姓名，把搖頭丸放
      進被告飲料的男子他年紀跟我差不多，我忘記他有沒有戴眼鏡。」、「（你事
      後有跟被告講這件事嗎）有，約過了幾天我跟他碰面時說的，是在哪裡碰面的
      忘記了，因為他是我朋友所以我跟他說這件事情。」（原審卷第二十、二一頁
      ），原審並據以認定被告確係誤飲由他人摻入搖頭丸之藥物，其尿液始呈ＭＤ
      ＭＡ陽性反應，然被告稱遭他人投入渠飲料中之物品，既非由證人張承義、江
      文德所提供，則如何確認證人張承義、江文德指稱投入被告飲料中之物品確為
      搖頭丸，與認定被告尿液所呈現ＭＤＭＡ陽性反應自有必要之關連。
    綜右理由，原審僅憑證人張承義、江文德之證詞，認被告尿液中ＭＤＭＡ反應係
    誤飲遭他人投入藥物之飲料所致，進而駁回檢察官所為將被告令入勒戒處所觀察
    勒戒之聲請，自有未洽，聲請人不服原審裁定提起抗告，為有理由，爰由本院將
    原審裁定撤銷，並發回原審法院再為調查，以期翔實並昭折服。
據上論斷，應依刑事訴訟法第四百十三條裁定如主文。
中    華    民    國      九十一      年      十      月     三十一     日
                            臺灣高等法院刑事第十九庭
                                審判長法  官  許  國  宏
                                      法  官  洪  光  燦
                法  官  林  勤  純
右正本證明與原本無異。
本裁定不得再抗告。
                                      書記官  葉  瑩  庭
中    華    民    國      九十一      年      十      月     三十一     日
